【裁判字號】    89,訴,1592
【裁判日期】    900809
【裁判案由】    偽造有價證券等
【裁判全文】
臺灣板橋地方法院刑事判決                        八十九年度訴字第一五九二號
    公  訴  人  臺灣板橋地方法院檢察署檢察官
    被      告  甲○○
    指定辯護人  乙○
右列被告因偽造有價證券等案件，經檢察官提起公訴（八十九年度偵緝字第九七五號
），乙○判決如左：
    主  文
甲○○共同行使偽造私文書，足以生損害於公眾及他人，處有期徒刑柒月。上海商業
儲蓄銀行支票存款戶開立資料上偽造「癸○○」之署押、印文共伍枚均沒收之。
    事  實
一、甲○○係設台北縣三重市○○街八十九巷內王母宮主持人，於八十六年間在右址
    拾得癸○○所遺失戶口名簿（起訴書誤為拾獲者為身分證，侵占遺失物之部分已
    罹時效），竟意圖為自己不法之所有，而於上揭王母宮內將之侵占入己，而於得
    知癸○○之年籍資料後，竟與姓名年籍不詳之成年男子綽號「小劉」者，共同基
    於犯意之聯絡，由甲○○於前揭王母宮，將其照片交由「小劉」，再由「小劉」
    偽造癸○○之年籍資料，並貼上甲○○之照片，偽造癸○○名義之身分證，復利
    用不知情印刻店之成年店員偽造癸○○之印章，交予甲○○持該偽造之癸○○名
    義身分證及印章，於八十六年五月十四日，向上海商業儲蓄銀行三重分行，以癸
    ○○名義申請開立支票存款戶，填開戶資料申請支票而行使之，並於其上偽造癸
    ○○之署押（共二枚）及蓋用前揭偽造之印章而偽造印文（共三枚），並於同日
    領得帳號四三八四－三號支票簿一本，而足生損害於癸○○、上海商業儲蓄銀行
    。嗣以新台幣三萬元為代價，將前揭領得之支票簿，交由「小劉」，後領取之支
    票流經丁○○（另案審理）持向不知情之壬○○行使，並經提示不獲兌現始知悉
    上情。
二、案經壬○○訴由法務部調查局台北縣調查處移送台灣板橋地方法院檢察署檢察官
    偵查起訴。
    理  由
一、訊據被告甲○○對右揭提供自己之相片供「小劉」偽造身分證，並前往銀行開戶
    領取支票之事實坦承不諱，且證人癸○○於警訊時亦就其遺失戶口名簿、開戶所
    用癸○○名義之身分證影本並非伊之身分證等情證述歷歷在卷（見八十七年度偵
    字第二三五九七號卷第三十六頁、第八十一頁），復有偽造身分證影本、上海商
    業儲蓄銀行三重分行九十年一月五日、九十年七月十三日函文等在卷可稽，事證
    明確，被告犯行應堪認定
二、查本件癸○○並未遺失身分證僅遺失戶口名簿等情，已據證人癸○○證述如前，
    且卷附癸○○名義之身分證影本與癸○○所提出真正之身分證影本記載事項亦不
    完全相符（偽造之身分證配偶欄有記載、本籍無記載、住址記載文化北路一一八
    巷六十四號，真正之身分證則配偶欄無記載、本籍有記載台北、住址為泉州街四
    十九巷十號），被告等人顯係偽造而並非持癸○○之原有身分證加以變造，核被
    告甲○○所為，係犯第二百十六條、第二百十條及第二百十二條行使偽造私文書
    罪及行使偽造特種文書罪（公訴人認係變造云云，容有誤會）。被告與綽號「小
    劉」者就行使偽造特種文書罪及行使偽造私文書罪間，有犯意聯絡及行為分擔，
    為共同正犯。被告等人利用不知情之人偽造印章，為間接正犯，仍應依直接正犯
    負其刑責。被告偽造署押、印文為偽造私文書之階段行為，其偽造私文書、偽造
    特種文書之低度行為應為行使偽造私文書、特種文書之高度行為所吸收，均不另
    論罪；再被告所犯上開各罪間有方法結果之牽連犯關係，應從一重行使偽造私文
    書罪處斷。爰審酌被告之素行、犯罪之動機、目的、手段及所造成危害、所得利
    益、犯罪後自承犯行，態度良好等一切情狀，量處如主文所示之刑。至其所偽造
    上海商業儲蓄銀行支票存款戶開立資料上「偽造癸○○」之署押、印文共伍枚均
    依刑法第二百十九條宣告沒收。偽造之癸○○印章`並無證據證明其仍存在，爰
    不為沒收之宣告。
三、公訴意旨另以：被告甲○○意圖供行使之用，持偽造之身分證向上海商業儲蓄銀
    行三重分行申請並領得帳號四三八四－三號支票簿一本，而足生損害於癸○○、
    上海商業儲蓄銀行。嗣以新台幣三萬元為代價，將前揭支票簿之偽造有價證券，
    交由「小劉」行使，認被告亦犯刑法第二百零一條偽造有價證券罪嫌云云。按犯
    罪事實應依證據認定之，無證據不得推定其犯罪事實。刑事訴訟法第一百五十四
    條定有明文。經查，癸○○名義之支票本雖領用六本，其中付訖之票據共二０八
    張，有前揭上海商業儲蓄銀行之函文可按。惟被告僅領用支票本一本，而並無使
    用即交予綽號小劉者，已據被告供承在卷，且證人即上海儲蓄商業銀行三重分行
    之行員丙○○、庚○○、辛○○於乙○開庭時亦均就開戶及領用支票須本人，其
    他可憑印鑑章領取，伊等均係辦理甲存之行員，因為可以向任何一窗口存款、領
    取支票，對被告並無印象等語證述綦詳（見乙○九十年七月二十六日審判筆錄）
    。另證人戊○○、己○○於乙○開庭時並就渠等並未使用癸○○名義之票據，渠
    等之身分證均有遺失過並不認識庭上之被告甲○○，亦未持用癸○○名義之票據
    兌領過等語證述明確（見乙○九十年五月三日訊問筆錄、九十年七月二十六日審
    判筆錄）。證人陳家淦於乙○九十年度訴字二一九號案件調查時復證稱：癸○○
    名義之票據是伊於八十六年十二月間去買的，因為伊向中瑞租賃公司借錢，然後
    說要拿客票，伊就從報紙上看到廣告，然後去買這張票，跟誰買的伊忘了，伊打
    電話去就送來了，二、三千元一張，送來時候發票人的章已經蓋好了，上面金額
    、還有發票日都是經過賣得人同意伊才填上去的等情（見九十年度訴字第二一九
    號卷第九十年六月二十日訊問筆錄）。綜上，均無證據證明被告有使用其領用之
    票據及領用其他之票據本。再按刑事訴訟法第一百五十四條明定犯罪事實應依證
    據認定，無證據不得推定犯罪事實，此項禁止推定罪狀之法則，並非僅為被告個
    人之訴訟利益而設，尤其重在發現真實以求國家刑罰權之正確行使，若無足可證
    明被告從事犯罪構成要件之積極證據，無論假定某一被告為犯人而命其自證無罪
    ，藉以過濾及鎖定特定犯罪人，或推測被告涉及某項罪名，而依其自辯過程蒐求
    該被告生活經歷資料，藉以判斷其究竟有無構成特定犯罪，據非法之所許。依一
    般社會經驗，領取支票簿可能自用，可能轉賣他人、可能替他人領用或有其他目
    的，亦難單以被告領取支票本，即推認其後有使用票據之犯意聯絡，是亦無從成
    立偽造有價證券罪，就此部分本應為無罪之諭知，惟公訴人認此部分與本件起訴
    有罪部分，有牽連犯之關係，為裁判上之一罪，爰不另為無罪之諭知。
據上論斷，應依刑事訴訟法第二百九十九條第一項前段，刑法第二十八條、第二百十
六條、第二百十條、第二百十二條，第五十五條、第二百十九條，罰金罰鍰提高標準
條例第一條前段，判決如主文。
本案經檢察官陳銘祥到庭執行職務。
中      華      民      國    九十      年      八      月      九      日
                              臺灣板橋地方法院刑事第四庭
                                  法    官    徐  子  涵
右正本證明與原本無異。
如不服本判決，應於判決送達後十日內向乙○提出上訴狀 (應附繕本)。
                                  書 記 官    彭  麗  紅
中      華      民      國      九十      年    八    月      二十      日
附錄本案論罪科刑法條全文：
刑法第二百十六條
行使第二百十條至第二百十五條之文書者，依偽造、變造文書或登載不實事項或使登
載不實事項之規定處斷。
刑法第二百十條
偽造、變造私文書，足以生損害於公眾或他人者，處五年以下有期徒刑。
刑法第二百十二條
偽造、變造護照、旅券、免許證、特許證及關於品行、能力、服務或其他相類之證書
、介紹書，足以生損害於公眾或他人者，處一年以下有期徒刑，拘役或三百元以下罰
金。


司法院資訊處製作；財團法人民間司法改革基金會備份。
